【裁判字號】    97,執消債更,53
【裁判日期】    980218
【裁判案由】    更生事件
【裁判全文】
臺灣屏東地方法院民事裁定          97年度執消債更字第53號
聲  請  人
即債務人    庚○○
債  權  人  友邦國際信用卡股份有限公司
法定代理人  戊○○
債  權  人  台北富邦商業銀行(股)公司
法定代理人  高朝陽
債  權  人  荷商荷蘭銀行股份有限公司台北分公司
法定代理人  經天瑞
債  權  人  聯邦商業銀行股份有限公司
法定代理人  李憲章
債  權  人  安泰商業銀行股份有限公司
法定代理人  丁○○
債  權  人  永豐信用卡股份有限公司
法定代理人  甲○○
債  權  人  玉山商業銀行股份有限公司
法定代理人  丙○○
債  權  人  中國信託商業銀行股份有限公司
法定代理人  己○○
債  權  人  渣打國際商業銀行股份有限公司
法定代理人  乙○○
上列當事人聲請消費者債務清理事件，本院裁定如下：
    主  文
債務人所提如附件所示之更生方案應予認可。
    理  由
一、按債務人有薪資、執行業務所得或其他固定收入，法院認更
    生方案之條件公允者，得不經債權人會議可決，逕依債務人
    之聲請或依職權以裁定認可更生方案，消費者債務清理條例
    第64條第1 項定有明文。
二、經查：本件債務人聲請更生，前經本院裁定開始更生程序在
    案，有上開裁定一份在卷可參，又債務人有固定之薪資收入
    ，每月為新台幣（下同）23,000元等情，業據其提出財產及
    收入狀況說明書1 份、綜合所得稅各類所得資料清單1 件、
    員工在職暨薪資證明書1 份在卷足憑。再觀諸債務人所提如
    附件所示之更生方案，其條件為：債務人以每月為一期，每
    期清償額為6,500 元，分96期清償，自認可更生方案裁定確
    定之翌日起為八年，總清償金額為624,000 元，清償成數為
    無擔保及無優先債權總額之48.48%，於每月10日（遇假日順
    延）依附表所示之每期清償額清償給各債權人。本院參酌債
    務人名下除車號0855-NY 自用小客車一輛作為代步之交通工
    具外，無其他財產可資變賣，受其扶養子女何侑庭（95年1
    月11日生）、何侑臻（97年4 月12日生）分別為3 歲、1 歲
    ，尚需保母照顧等情，有債務人所提財政部臺灣省南區國稅
    局財產歸屬資料清單、綜合所得稅各類所得資料清單、財產
    及收入狀況報告書、戶籍謄本、行車執照影本各1 件在卷足
    憑。債務人預留之生活必要支出及與配偶分擔之子女扶養費
    每月合計16,993元，與其住居之台灣省屏東縣依內政部社會
    司所公佈之98年度最低生活費之9,660 元及財政部公告96年
    度扶養親屬免稅額每人每月之6,417 元相當，應屬合理，將
    其每月薪資23,000元扣除上開必要生活費後，剩餘之金額已
    全數還予各債權人，其更生方案當屬公允、適當、可行，且
    債務人並無同條例第64條第2 項所定不得認可之消極事由存
    在，故不經債權人會議可決，予以認可該更生方案。
三、債權人陳述意見略以：（一）債務人與債權人前依銀行公會
    會員辦理消費金融案件無擔保債務協商機制成立協商，每月
    償還13,051元，履約還款20期至97年5 月毀諾，在其履約期
    間亦須支出生活費用，尚能繳納20期，債務人工作未有所變
    動，顯有未忠實列報收入及隱匿財產之嫌。（二）債務人年
    僅29歲，距離法定退休年齡65歲，尚有36年，仍具備相當工
    作能力以清償債務，非無完全清償債務之可能（三）細核債
    務人消費內容多為信用卡預借現金、百貨服飾精品及美容用
    品，非全屬日常生活所需，足認其消費行為有浪費或其他投
    機行為而致其財產顯然減少並負擔過重之債務，若還款成數
    偏低，恐有產生道德風險之疑慮（四）汽車應非屬必要，債
    務人應以其他交通工具替代汽車，將汽車變賣及節省所支出
    之交通費用及稅金以清償債務。
    （五）債務人履行債務期間，須節流勤僕其生活需求而適當
    控制其生活費用支出，故應對其清償期間之生活程度為一定
    限制等語。惟查：
  （一）債務人名下除代步汽車一部外，別無其他財產，業據其
        提出之上開財產歸屬資料清單在卷可查。其每月薪資約
        為23,000元，亦有債務人工作及薪資證明單、綜合所得
        稅各類所得資料清單附卷可按，應屬可信，債權人以上
        揭理由泛指債務人未忠實列報收入及隱匿財產云云，洵
        屬無據。
  （二）按消費者債務清理條例第53條第2 項第3 款既已明定更
        生條件最終清償期自認可更生方案裁定確定之翌日起不
        得逾六年，但有特別情事者，得延長為八年。此項規定
        係為避免程序之長期化對債權人及債務人雙方造成過大
        之負擔，及考慮債務人清償能力負荷量所作之限制，故
        縱有特別情事，亦僅能延長至八年，債務人既已裁定准
        許更生，清償年限自應受上開年限之限制，以期其經濟
        上有重建復甦之機會。
  （三）另揆之消費者債務清理條例之目的，除保障債權人集團
        性滿足之最大化及公平化外，並為賦與債務人重建復甦
        其經濟生活之機會。故消費者債務清理程序制度之構築
        首需強調生活再建及破綻預防，提高債務人工作意願並
        改善其生活習慣，使能重新出發，從而保障其生存權，
        並促進其義務遂行能力，儘可能永續性回復信用。是若
        還款額度逾越其所能負擔之極限過大，債務人勢必無法
        清償，終至喪失其還債之意願，則債權人反之能實際受
        償的金額勢必大幅降低，因而蒙受實際不利益。本件債
        務人除供上下班之交通工具汽車一部外，已無其他可資
        換價之資產，每月所得扣除生活必要支出，剩餘金錢已
        全數用來平均攤還給所有債權人，並已將其還款年限延
        長至上開規定之最大年限八年，以提高其還款成數至
        48.48%等情已如前述，故考量其還款能力及所提更生條
        件尚屬允當、可行，債權人以前揭理由認為還款成數過
        低，恐有產生道德風險之疑慮云云，誠不足採。
  （四）經核債務人名下車號0885-NY 自小客車，廠牌中華，汽
        缸容量1584，2006年2 月出廠，現值約200,000 元，若
        依清算程序變賣，所得遠低於債務人更生方案所清償之
        總額，對債權人反屬不利，另核債務人居住地為屏東縣
        新園鄉鹽埔村，上班處所則為高雄市左營區，上、下班
        車程各約一小時，而其汽車為一般平價之國產車，非屬
        高油耗之車款，尚無浪費、奢侈等情，考量債務人住居
        地與上班處之路程，以之作為其上、下班之交通工具，
        應屬必要。
  （五）以債務人目前之信用，已殊難再有向他人貸款之機會，
        且考量其收入並不豐厚，預留供其使用之必要生活費用
        已相當於內政部社會司所公佈其居住地屏東縣之98年度
        最低生活費9,660 元及財政部公告96年度扶養親屬免稅
        額每人每月之6,417 元之標準，自無多餘金錢及能力供
        其揮霍或奢侈、浪費之可能，復以債務人將長時期履行
        債務義務，當需努力工作，以期待將來重新出發，並藉
        此改善其消費習慣，故本院認無限制其生活程度之必要
        ，債權人上揭請求實屬多餘。
四、綜上所述，債務人有固定收入，其更生方案之條件公允，且
    無不得認可之消極事由，揆諸消費者債務清理條例之立法目
    的，保障債權人公平受償，謀求消費者經濟生活之更生機會
    及社會經濟健全發展，故不經債權人會議可決，予以認可該
    更生方案。
五、爰依消費者債務清理條例第64條第1 項裁定如主文。
中    華    民    國    98    年    2     月    18    日
                  民事執行處  司法事務官  蘇聰藝
上為正本係照原本作成
如不服本裁定，應於裁定正本送達後10日內，以書狀向本院司法
事務官提出異議。
中    華    民    國    98    年    2     月    18    日
                              書  記  官  張文俊

司法院資訊處製作；財團法人民間司法改革基金會備份。
